臺灣高等法院高雄分院刑事判決　　　　　　　　　　九十一年度上訴字第六八一號
　　上　訴　人
　　即　被　告　乙○○
右上訴人因違反電信法案件，不服臺灣屏東地方法院九十年度訴字第六四二號中華民
國九十一年二月二十七日第一審判決（起訴案號：臺灣屏東地方法院檢察署九十年度
偵字第四七四九號），提起上訴，本院判決如左：
      主  文
原判決撤銷。
乙○○連續意圖為自己不法之利益，以無線方式，盜用他人電信設備通信，處有期徒
刑伍月，如易科罰金，以佰元折算壹日。
盜拷之000000000號行動電話序號及內碼燒錄之IC晶片，沒收。
      事  實
一、乙○○明知其所持有燒錄於行動電話機內之IC晶片上之000000000號行
    動電話序號及內碼，係不詳姓名之人所盜拷甲○○向中華電信股份有限公司（下
    稱中華電信）申請使用之行動電話之序號及內碼，竟基於概括之犯意，意圖為自
    己不法之利益，自民國八十九年十月一日起至同年月十七日止，連續多次行使上
    開盜拷之行動電話號碼之準私文書序號及內碼，以無線方式盜用他人之電信設備
    ，與其友人畢松山（電話號碼：0000000000）、湯煥文（電話號碼：
    0000000000號及（０８）0000000號）及其以其母洪秀子名義
    申辦之行動電話（電話號碼：0000000000號），無償使用通話多次，
    致令甲○○前述號碼之電話費用虛增（共計盜打電話費新台幣「下同」二千七百
    八十二元二角，起訴書誤為六千六百五十八元），並妨害中華電信關於電信管理
    之正確性，而足以生損害於甲○○及中華電信。嗣因甲○○發覺電話費用激增，
    報警查閱上開行動電話號碼之通聯記錄，而循線查獲上情。
二、案經交通部電信總局函送台灣屏東地方法院檢察署檢察官偵查起訴。
      理  由
一、訊據上訴人即被告乙○○否認有何前揭盜用他人電信設備通信之犯行，辯稱：伊
    未持有盜拷被害人申辦之行動電話序號及內碼，亦未盜打上開行動電話與證人湯
    煥文、畢松山通話，且證人亦未能確定係伊所打的電話，另其母洪秀子名義之電
    話係由伊申辦使用云云。
二、惟查：
  (一)前述000000000號行動電話之序號及內碼，係被害人甲○○向中華電信
    申請使用，並自八十九年十月間起，即有電話費激增之情形，且該期間之通聯紀
    錄內所顯示之受話對象，多為其無法辨識之號碼等事實，業據被害人甲○○於警
    訊指訴明確（見警卷第六頁反面），並有由其所出具之行動電話被盜用申報書（
    見警卷第八頁）及具體指明何幾通電話係遭盜打之通聯紀錄（見警卷第十二至十
    四、二十至二十一頁）附卷可憑。
  (二)被告於八十九年十月一日至十七日期間，多次以000000000號行動電話
    與證人湯煥文所使用之0000000000號、（０８）0000000號電
    話，及與證人畢松山所使用之0000000000號電話，均各有數次通話紀
    錄之事實，有前述卷附通聯紀錄及證人湯煥文、畢松山行動電話申辦資料在卷可
    稽（見警卷第十、十一頁）。而證人湯煥文於警訊亦證稱：「我從000000
    000號通聯紀錄回想，應是我朋友乙○○與伊通話；他有許多門號，也常換門
    號，因我那時期在屏東市○○路經營魯肉飯，他會先打電話來表示要過來，因此
    依照那時間，我認為是他所撥無誤」等語甚明（見警卷第三頁），嗣於原審復證
    稱：「這段期間有接到乙○○打來的電話，因為他與我是同學，有事沒事都會打
    電話給我」等語甚明（見原審卷第六五頁）。另證人畢松山於警訊證稱：「乙○
    ○經常打來借錢，但我不知000000000是誰的，只記得那時乙○○手中
    有兩、三支手機在使用」各情明確（見警卷第五頁），嗣於原審證稱：「因我的
    職業是開大貨車，有時候是孟祥建打來給我說要當我的捆工，有時候可能是乙○
    ○打來的」等語（見原審卷第四三頁），雖前述證人證詞中，或有不能確定是否
    被告來電之情，然渠等證言佐以上開電話之通聯紀錄以觀，則前述證詞有關被告
    確與渠等有電話聯絡之事實，應可確認。
  (三)被告自承其母洪秀子名義申請之0000000000號行動電話係伊在使用（
    見原審卷第十六頁，本院卷第三九頁），核與其母洪秀子證述情節一致（見原審
    卷第三一頁），且此0000000000號行動電話，與被害人遭盜打之00
    0000000行動電話間確有通聯記錄之事實，亦有前述電話通聯紀錄足佐（
    見警卷第十四頁），若非被告使用前述盜拷之電話與其母名義使用之電話聯絡，
    旁人又怎知其母名義申請之電話號碼。又按行動電話常見提供他人使用之舉，則
    被告僅需將其母名義之電話交由他人使用，被告自可使用前述盜拷電話與之通話
    ，自無發生被告於原審所辯「自己打給自己」之情。
  (四)綜上所述，堪認被告確有盜用000000000號行動電話與證人湯煥文、畢
    山通話，雖證人湯煥文、畢松山於原審所證情節，非如警訊中所述明確，惟參酌
    前述通聯紀錄，自以證人於警訊中之證詞為可採。被告所辯上情，均屬事後卸責
    之詞，不足採信，被告前揭盜用他人電信設備通信犯行，應堪認定。
三、按行動電話手機（話機）之電子序號及內碼，係手機製造商及行動電話通訊業者
    ，方有權製作，將之輸錄於行動電話手機之電腦電磁記錄內，供行動電話通訊業
    者之電腦網路交換控制中心比對查核，以決定是否准許該手機使用者通信之用。
    合於永續狀態中表示一定用意證明之刑法文書概念，自屬刑法第二百二十條第二
    項、第二百十條之準私文書；又行動電話之序號及內碼，係電信局與申請人間之
    約定事項，燒錄於行動電話機內之IC晶片上，應屬刑法足以表示一定證明書之準
    私文書（最高法院八十八年台非字第二八二號、八十八年度台上字第六九二七號
    判決參照）。核被告使用盜拷偽造他人行動電話之序號、內碼之行動電話手機，
    並持以行使，係觸犯刑法第二百十六條、第二百二十條第二項、第二百十條之行
    使偽造準私文書及電信法第五十六條第一項盜用電信設備通信罪。被告所犯上開
    二罪係一行為觸犯二罪名（最高法院八十八年台非字第二八二號判決參照），應
    依刑法第五十五條前段規定，從一重之電信法第五十六條第一項處斷。被告先後
    多次盜用電信設備通信犯行，所犯罪名相同，顯係基於概括之犯意，反覆為之，
    應以連續犯論以一罪。又公訴人雖未就被告行使偽造準私文書部分起訴，惟此部
    份與起訴被告違反電信法第五十六條第一項部分，有想像競合犯之裁判上一罪關
    係，為起訴效力之所及，本院自得併予審判，附為敘明。
四、原審予以論罪科刑固非無見，惟查：
  (一)被告所犯電信法第五十六條第一項盜用電信設備通信罪，既以意圖為自己不法之
    利益為犯罪之構成要件，自應認定被告究係盜打若干之電話費用，經本院比對計
    算卷附通聯紀錄中關於盜打與證人湯煥文、畢松山及其母名義之電話部分，共計
    二千七百八十二元二角，原判決未予認定，即有未洽。
  (二)被告盜打期間，依前述通聯紀錄僅足以證明盜打至八十九年十月十七日止，原判
    決認定盜打至同年月二十六日，亦有未合。
  (三)被告所犯本罪，所使用之電信器材，應係盜拷之000000000號行動電話
    序號及內碼所燒錄之IC晶片，至於被告係將IC晶片裝置於何種機型之行動電話而
    為使用，尚乏證據足以證明，原判決未就前述IC晶片宣告沒收，而予沒收機型不
    明泛稱行動電話之物，亦有未當。
五、被告猶執前詞否認前揭犯行，提起上訴指摘原判不當，為無理由，但原判決既有
    可議，自應由本院予以撤銷改判。爰審酌被告犯罪之動機、目的為圖一己私利，
    盜打他人電話之犯罪情節、所生之電話費用非鉅及被告犯後否認之態度等一切情
    狀，量處如主文第二項所示之刑，並諭知易科罰金之折算標準。末查盜拷之00
    0000000號行動電話序號及內碼燒錄之IC晶片，雖未扣案，但此係被告犯
    本罪所使用之電信器材，既不能證明業已滅失，應依電信法第六十條規定沒收。
據上論結，應依刑事訴訟法第三百六十九條第一項前段、第三百六十四條、第二百九
十九條第一項前段，電信法第五十六條第一項、第六十條，刑法十一條前段、第五十
六條、第二百十六條、第二百二十條第二項、第二百十條、第四十一條第一項、第五
十五條前段，罰金罰鍰提高標準條例第二條，判決如主文。
本案經檢察官張其主到庭執行職務。
中          華        民        國      九十一  年    五  月    三十一  日
                              臺灣高等法院高雄分院刑事第六庭
                                  審判長法官  王憲義
                                        法官  謝靜雯
                                        法官  張意聰
右正本證明與原本無異。
如不服本判決應於收受本判決後十日內向本院提出上訴書狀，其未述上訴理由者，
並得於提起上訴後十日內向本院補提理由書狀（均須按他造當事人之人數附繕本)「
切勿逕送上級法院」。
                                      書記官  王婉蓉
中          華         民       國      九十一  年   六    月     三   日
附錄本案判決論罪科刑法條：
電信法第五十六條第一項
意圖為自己或第三人不法之利益，以有線、無線或其他電磁方式，盜接或盜用他人電
信設備通信者，處五年以下有期徒刑，得併科新台幣一百五十萬元以下罰金。
